臺灣高等法院臺中分院刑事判決       100年度上易字第1566號
上  訴  人  臺灣臺中地方法院檢察署檢察官
被      告  賴宏裕
上列上訴人因竊佔案件，不服臺灣臺中地方法院 100年度易字第
1306號，中華民國 100年10月28日第一審判決（起訴案號：臺灣
臺中地方法院檢察署99年度偵字第8078號），提起上訴，本院判
決如下：
    主  文
上訴駁回。
    理  由
一、按依刑事訴訟法第350條、第361條、第362條、第367條規定
    ，不服地方法院之第一審判決而上訴者，須提出上訴書狀，
    並應敘述具體理由，為上訴必備之程式；其所提出之書狀未
    敘述上訴理由，或僅曾以言詞陳述上訴理由者，均應於上訴
    期間屆滿後20日內補提理由書於第一審法院。第一審法院經
    形式審查，認逾期未補提上訴理由者，應定期間先命補正；
    逾期未補正者，為上訴不合法律上之程式，應以裁定駁回。
    倘已提出上訴理由，但所提非屬具體理由者，則由第二審法
    院以上訴不合法律上之程式，判決駁回。而所謂具體理由，
    必係依據卷內既有訴訟資料或提出新事證，指摘或表明第一
    審判決有何採證認事、用法或量刑等足以影響判決本旨之不
    當或違法，而構成應予撤銷之具體事由，始克當之（例如：
    依憑證據法則具體指出所採證據何以不具證據能力，或依憑
    卷證資料，明確指出所為證據證明力之判斷如何違背經驗、
    論理法則）；倘僅泛言原判決認定事實錯誤、違背法令、量
    刑失之過重或輕縱，而未依上揭意旨指出具體事由，或形式
    上雖已指出具體事由，然該事由縱使屬實，亦不足以認為原
    判決有何不當或違法者（例如：對不具有調查必要性之證據
    ，法院未依聲請調查亦未說明理由，或援用證據不當，但除
    去該證據仍應為同一事實之認定），皆難謂係具體理由，俾
    與第二審上訴制度旨在請求第二審法院撤銷、變更第一審不
    當或違法之判決，以實現個案救濟之立法目的相契合，並節
    制濫行上訴（最高法院97年台上字第 892號刑事判決要旨參
    照）。
二、檢察官上訴意旨略以：
  (一)依證人即精誠華廈管理委員會財務委員張朝安於警詢所證：
    有住戶向該名男子（指被告）詢問為何居住該處，該名男子
    均以不悅口氣含糊帶過等語，及證人即告訴人黃楨楓於原審
    審理所證：伊曾跟被告交談，被告說是水泥匠，住在7樓之1
    等語，足認被告居住在系爭建物期間，曾遭精誠華廈住戶問
    何以居住該處，且面對告訴人詢問時謊稱住居在其他樓層以
    為掩飾。倘被告自認有合法居住之權源，自應就何以居住之
    源據實以告，並對其應享有之住戶權益據理力爭。原審徒以
    告訴人稱前任主委陳秀美不敢要求被告遷讓及繳費之情，逕
    認該處住戶事前均無人質疑被告等情，尚有未洽。
  (二)再被告住居於系爭建物期間，確有使用該處水電，且未繳納
    相關費用等情，業據被告自承在卷，再參諸證人賴宏彰、林
    進來於原審證述，可知被告對繳納水電費、管理費等相關費
    用之義務知之甚詳。被告居住系爭建物，復使用該處水電而
    未繳納相關費用，顯已將該不動產置於自己實力支配之下，
    其目的當然為自己之利益供自己使用，要難認其無不法利益
    之意圖。又竊佔罪係以意圖為自己或第三人不法之利益，而
    竊佔他人之不動產為其構成要件，於完成竊佔行為時，犯罪
    即成立，而竊佔行為於以己力支配他人不動產即屬完成，則
    被告意圖為自己不法之利益而竊佔他人之不動產至明，應予
    依法論科等云云。
三、經查：
  (一)被告賴宏裕使用坐落臺中市○○區○○路二段2號之2建物騎
    樓之夾層（下稱系爭建物），係經其胞兄即證人賴宏彰同意
    被告使用上開建物，並交付鑰匙給渠，業經被告於原審供述
    ：伊哥哥（指賴宏裕）拿鑰匙給伊時，他說這房子是林董的
    ，他說林董有同意伊去住，伊也以為那房子是林董的等語（
    原審卷第13頁），核以證人賴宏裕於原審證述：我跟他（指
    被告）說這房子是伊朋友林進來蓋的，當初有跟被告說若要
    居住的話，水電及管理費要記得去繳等語（原審卷第32頁）
    、證人林進來於原審證述：伊及林安孟出資加蓋完成夾層屋
    ，就在那銷售房子，伊也請賴宏彰在那銷售房子，且同意賴
    宏彰使用夾層屋及也有交付鑰匙給賴宏彰；又那夾層是違建
    ，所有權應屬於伊才對（原審卷第67頁反面）；又伊那時有
    跟賴宏彰說這夾層屋是伊和林安孟興建，所有權是伊和林安
    孟所有等語（原審卷第69頁）大致相符，故被告因其胞兄賴
    宏彰之同意而確信可使用證人林進來自稱所有之系爭建築物
    ，其主觀上並無竊佔之意圖，堪可認定。至系爭建物究所有
    權應歸屬何人，又是否應拆屋還地，再被告未繳納系爭建物
    之水電費、管理費等，均屬民事糾紛，自應另尋民事途逕解
    決，尚無礙被告本件主觀上無竊佔意圖之認定。至被告向其
    他住戶謊稱自己居住於其他樓層之原因有諸多可能，或係為
    逃避其他住戶發現向其追繳水電等相關費用，或為避免住戶
    要求拆屋，或避免住戶要求其返還夾層屋等民事問題，尚難
    依此遽即認被告係具意圖為自己不法利益而具竊佔犯意。從
    而，檢察官上訴理由稱：被告謊稱居住其他樓層以為掩飾，
    若真有合法之居住權源，應據實已告云云，尚非可採，不足
    為構成撤銷原審判決之具體理由。
  (二)再查，上開系爭建物之水電供應係於被告入住前已完竣，業
    經被告於偵訊時供述：那邊原本就有水電了，不是伊自己架
    設等語（偵8078卷第48頁），復據證人林進來於原審證述：
    「（當時為何要把那夾層屋的水電去接用公共的水電？）因
    為當時夾層屋沒有保存登記、沒有所有權狀，所以不能單獨
    聲請另一個水電，所以才用公用電再做一個分錶」等語（原
    審卷第67頁反面）附卷可參，顯示系爭建物於完工後即有水
    電之供應，並非被告自行所設置等情。至於被告使用系爭建
    物之水電費且未繳納之情，係屬民事紛爭，應循民事訴訟程
    序請求，尚與刑法上竊佔行為有間，亦無從據此認定被告有
    竊佔該系爭房屋之主觀不法意圖。檢察官上訴理由辯稱：被
    告確有使用水電且未繳內相關費用等情，顯以將該不動產置
    於自己實力支配之下，應認被告有不法利益之意圖等云云，
    並非可採，亦為原審判決所說明（原判決理由欄五之(三)2.之
    說明），上訴人無非再執前開辯解執為上訴理由，尚非構成
    足以撤銷原審判決之具體理由。
四、綜上所述，上訴人俱未依法指摘或表明第一審判決有何採證
    認事、用法或量刑等足以影響判決本旨之不當或違法，而構
    成應予撤銷之具體事由，且上開上訴理由亦不足以認定原判
    決有何不當或違法之處，尚非提起上訴之具體理由，應予駁
    回，並不經言詞辯論為之。
據上論斷，應依刑事訴訟法第367條前段、第372條，判決如主文
。
中    華    民    國   100    年    12    月    30    日
          刑事第十二庭    審判長法  官  康應龍
                                法  官  王國棟
                                法  官  黃家慧
以上正本證明與原本無異。
不得上訴。
                                書記官  江丞晏
中    華    民    國   100    年    12    月    30    日